【裁判字號】    90,毒抗,109
【裁判日期】    900305
【裁判案由】    聲請觀察勒戒
【裁判全文】
臺灣高等法院高雄分院刑事裁定    九十年度毒抗字第一九號
    抗  告  人
    即  被  告  甲○○
右列抗告人因聲請觀察勒戒案件，不服臺灣高雄地方法院九十年度毒聲字第一三六九
號中華民國九十年三月五日第一審裁定（檢察官聲請案號：台灣高雄地方法院檢察署
九十年度毒偵字第九六八號），提起抗告，本院裁定如左：
    主  文
抗告駁回。
    理  由
一、原裁定意旨略以：被告甲○○前曾於民國八十八年間因施用第二級毒品案件，經
    原審以八十八年度毒聲字第九四九二號裁定送勒戒處所施以觀察、勒戒後，認無
    繼續施用毒品傾向，而由臺灣高雄地方法院檢察署檢察官於八十九年四月五日以
    八十八年度毒偵字第三二五Ｏ號為不起訴處分確定，此有臺灣高等法院被告全國
    前案紀錄表及上開不起訴處分書在卷足憑。雖被告矢口否認有施用第二級毒品安
    非他命之行為，惟查被告於八十九年九月二十二日所採集之尿液，經送鑑驗結果
    ，呈安非他命陽性反應，此觀諸上開濫用藥物檢驗報告至明，又前開尿液檢驗報
    告上已載明係以ＧＣ／ＭＳ（即氣相層析質譜儀法）檢驗；而「若以氣相層析質
    譜儀（ＧＣ／ＭＳ）作藥物及其代謝產物之定性及定量分析，幾乎不會有偽陽性
    反應產生」，此經台北榮民總醫院八十三年四月七日以八三北總內字第三○五九
    號函示明確，故被告所辯無非係卸責之詞，不足採信，從而其有於前揭時間施用
    第二級毒品之犯行，洵堪認定。被告甲○○前曾於八十八年間因施用第二級毒品
    案件，經原審以八十八年度毒聲字第九四九二號裁定執行觀察勒戒，認無繼續施
    用傾向，由檢察官為不起訴處分確定後，五年內再犯本件施用第二級毒品之犯行
    ，爰依毒品危害防制條例第二十條第三項前段、觀察勒戒處分執行條例第三條第
    一項、第二項，裁定被告甲○○應送勒戒處所觀察、勒戒。
二、抗告意旨略以：抗告人自前次勒戒後，即未再施用安非他命毒品，飲食生活正常
    ，並定期接受藥檢，直至九十年二月間，經警通知至左營分局報到後，得知其八
    十九年九月二十二日所採取之檢驗報告，呈陽性反應，而遭移送偵辦，令被告沮
    喪與無奈難以平服，後於日前前往屏東戒治所面會其弟時，經告知是否因八十七
    年七月間，被告與家人居於高雄市新興區○○○路四八之二號舊宅時，因警方據
    報前往該處緝捕其弟時，其弟情急之下將少量安非他命丟棄於屋內貯藏室放置之
    補藥酒內，以逃避警方搜索，後因該案裁定戒治，忘記告知家人此事，而被告甲
    ○○於八十九年九月初左手手肘骨，因車禍導致粉碎性開放骨折，而開刀住院治
    療，於出院返家療養時，因家人與被告不知此事，而將已遭污染之補藥配合中藥
    予被告服用，是否因而造成被告檢驗報告呈陽性反應，被告非專業人士不敢肯定
    ，祈請權衡，還被告清白云云。
二、本院查：
（一）、抗告人甲○○前曾於八十八年間因施用第二級毒品案件，經原審以八十八年
        度毒聲字第九四九二號裁定送勒戒處所施以觀察、勒戒後，認無繼續施用毒
        品傾向，而由臺灣高雄地方法院檢察署檢察官於八十九年四月五日以八十八
        年度毒偵字第三二五Ｏ號為不起訴處分確定，此有臺灣高等法院被告全國前
        案紀錄表及上開不起訴處分書在卷足憑。
（二）、抗告人甲○○於八十九年九月二十二日經高雄市警察局楠梓分局採尿送請台
        灣檢驗科技股份有限公司檢驗，檢驗結果呈甲基安非他命陽性反應，此有台
        灣檢驗科技股份有限公司八十九年十月十一日編號KＺ000000000000號濫用藥
        物尿液檢驗報告附卷足稽。按甲基安非他命經口服投與後，約百分之七十於
        二十四小時內可自尿液中排出，又其尿液內含甲基安非他命成分之檢出，與
        投與甲基安非他命的量、個人體質、檢驗儀器之精密度有關，通常採尿化驗
        是否呈陽性反應，應以投與後二十四小時內所採者為宜，此為行政院衛生署
        藥物食品檢驗局八十藥檢壹字第四五二九號函敘明確，依行政院衛生署函所
        載服用安非他命，後約二十四小時內採尿可檢出甲基安非他命陽性反應之旨
        ，抗告人甲○○既於民國八十九年九月二十二日，為警採尿送驗，而檢出甲
        基安非他命陽性反應, 依此推斷，抗告人應有於八十九年九月二十二日回溯
        二十四小時內之某時許，在不詳地點，非法吸用安非他命無疑。抗告人雖辯
        稱自前次勒戒後，確實未再施用毒品云云。惟依台灣檢驗科技股份有限公司
        上開濫用藥物尿液檢驗報告所載，其檢驗方法，先以EIA酵素免疫分析法為
        初步檢驗，再以GC/MS氣相層析／質譜儀法為確認檢驗，足見其檢驗之慎重
        與精確，應無誤認之虞。且依上開濫用藥物尿液檢驗報告所載，抗告人之尿
        液所檢出之安非他命濃度，高達2054 ng/ml，甲基安非他命濃度，高達2650
         ng/ml，較諸衛生署公告閥值500ng/ml，其濃度均高出甚多，並非微幅，尤
        無誤認之可能。
（三）、抗告人甲○○雖辯稱：其八十九年九月二十二日所採取之檢驗報告，呈陽性
        反應，係其弟於八十七年七月間，警方緝捕時，情急之下將少量安非他命丟
        棄於屋內貯藏室之補藥酒內，以逃避警方搜索，而抗告人於八十九年九月初
        左手手肘骨因車禍導致粉碎性開放骨折，開刀治療後返家療養時，因不知此
        事，而將已遭污染之補藥酒配合中藥予服用，可能因而造成抗告人檢驗報告
        呈陽性反應云云。惟查：
        (1)一般犯罪嫌疑人於遭警方緝捕之際，固不乏利用機會湮滅罪證，惟情況既
          屬緊急，其湮滅罪證之方法，必須立即可行且不留痕跡，而將安非他命放
          入貯藏室之補藥酒內，須先打開補藥酒之瓶罐，再將安非他命放入補藥酒
          內，且須再蓋上補藥酒之瓶罐放回原處，於緊急之際，顯非立即可行；再
          犯罪嫌疑人於遭警方緝捕之際打開補藥酒之瓶罐，必使室內空氣中瞬間彌
          漫補藥酒之氣味，自不可能不留痕跡，是抗告人所辯其弟於遭警方緝捕之
          際將安非他命丟棄於屋內之補藥酒內，顯然匪夷所思，不合常理。
        (2)抗告人甲○○上開辯解，並未提出任何實品以供檢證，亦無任何證據足以
          證明確有其事，且無任何證據足認其尿液檢驗結果呈甲基安非他命陽性反
          應係因服用補藥酒所致，空口所辯，自不足信為真實。
        (3)抗告人甲○○曾基於概括犯意，自八十六年二月底某日起至八十六年六月
          十八日晚上八時許回溯二十四小時內之某時止，連續在高雄市新興區○○
          ○路四十八之二號住處，非法吸用化學合成麻醉藥品甲基安非他命多次，
          經臺灣高雄地方法院於八十六年九月十七日以八十六年度易字第六一八
          號處有期徒刑肆月；又曾於八十八年間因施用第二級毒品案件，經臺灣高
          雄地方法院以八十八年度毒聲字第九四九二號裁定送勒戒處所施以觀察、
          勒戒後，認無繼續施用毒品傾向，而由臺灣高雄地方法院檢察署檢察官於
          八十九年四月五日以八十八年度毒偵字第三二五Ｏ號為不起訴處分確定，
          此有臺灣高等法院被告全國前案紀錄表及上開判決書、不起訴處分書在卷
          足憑，顯見抗告人甲○○早有多次施用安非他命之經驗，而依上開濫用藥
          物尿液檢驗報告所載，抗告人之尿液所檢出之安非他命濃度，高達2054
          ng/ml，甲基安非他命濃度，高達2650  ng/ml，較諸衛生署公告閥值500
          ng/ml，其濃度均高出甚多，並非微幅，衡情抗告人甲○○不可能不知有
          施用安非他命之情形，其所辯誤服已遭安非他命污染之補藥酒云云，應無
          足取。
三、從而，原審因認抗告人甲○○有於前揭時間施用第二級毒品之犯行，且因抗告人
    甲○○前曾於八十八年間因施用第二級毒品案件，經原審以八十八年度毒聲字第
    九四九二號裁定執行觀察勒戒，認無繼續施用傾向，由檢察官為不起訴處分確定
    後，五年內再犯本件施用第二級毒品之犯行，而依毒品危害防制條例第二十條第
    三項前段、觀察勒戒處分執行條例第三條第一項、第二項之規定，裁定將抗告人
    送勒戒處所觀察、勒戒，自屬有據。抗告人徒以前詞否認施用第二級毒品之行為
    ，而提起抗告，指摘原裁定不當，為無理由，應予駁回。
據上論斷，應依刑事訴訟法第四百十二條裁定如主文。
中    華    民    國      九十      年       四    月     二十六   日
                              臺灣高等法院高雄分院刑事第三庭
                                  審判長法官  莊秋桃
                                        法官  莊崑山
                                        法官  陳中和
右正本證明與原本無異。
不得再抗告。
                                      書記官  梁美姿
中    華    民    國      九十      年       四       月     二十七   日
                                                                      Ｄ


司法院資訊處製作；財團法人民間司法改革基金會備份。
